---
title: "CC_2"
output: github_document
---
```{bash, echo=FALSE}
wget pagesperso.univ-brest.fr/~maignien/teaching/M1-MFA/UE-Ecogenomique2/EcoG2_data_cc2.tar.gz
tar xzvf EcoG2_data_cc2.tar.gz
```

```{r, echo=FALSE}
library(Rcpp)
library(dada2)
```

```{r}
path <- "~/CC_2/data"
list.files(path)
```

```{r}
# Creer une variable qui contient les donnees finissant par _R1 ou _R2 pour les trier par ordre alphabetique
fnFs <- sort(list.files(path, pattern="_R1.fastq", full.names=TRUE))
fnRs <- sort(list.files(path, pattern="_R2.fastq", full.names=TRUE))

# pour avoir le nom du fichier
sample.names <- sapply(strsplit(basename(fnFs), "_R"), `[`, 1)
```

```{r}
plotQualityProfile(fnFs[1:2])
```


```{r}
plotQualityProfile(fnRs[1:2])
```

```{r}
# Place filtered files in filtered/ subdirectory
filtFs <- file.path(path, "filtered", paste0(sample.names, "_F_filt.fastq.gz"))
filtRs <- file.path(path, "filtered", paste0(sample.names, "_R_filt.fastq.gz"))
names(filtFs) <- sample.names
names(filtRs) <- sample.names
```

# Pour verifier la presence de primer dans une sequence, on regarde si les sequences commmencent de la meme facon avec la fonction more "nom de la read" dans la console. On voit que nos sequences contiennent des primers. On va chercher a enlever les 18 premiers nucleotides de R1 et R2. 
# trimLeft donne le nombre de nucleotide a enlever au debut de la sequence. Or on veut appliquer cette fonction aux R1 et aux R2.truncLec tronque les reads.
```{r}
out <- filterAndTrim(fnFs, filtFs, fnRs, filtRs, trimLeft = c(18,18), truncLen=c(240,190),
              maxN=0, maxEE=c(2,2), truncQ=2, rm.phix=TRUE,
              compress=TRUE, multithread=TRUE)
head(out)
```

```{r}
errF <- learnErrors(filtFs, multithread=TRUE)
```

```{r}
errR <- learnErrors(filtRs, multithread=TRUE)
```

```{r}
plotErrors(errF, nominalQ=TRUE)
```

```{r}
#algorithme d'inference de l'echantillon
dadaFs <- dada(filtFs, err=errF, multithread=TRUE)
```

```{r}
dadaRs <- dada(filtRs, err=errR, multithread=TRUE)
```

```{r}
dadaFs[[1]]
```

```{r}
#fusion des reads avant et arriere
mergers <- mergePairs(dadaFs, filtFs, dadaRs, filtRs, verbose=TRUE)
#Les lectures appariees qui ne se chevauchaient pas exactement ont ete supprimees par mergePairs, ce qui a permis de reduire davantage les resultats errones.
# Inspection du data.frame de fusion du premier echantillon
head(mergers[[1]])
```

```{r}
# construction tableau des variantes de sequences d'amplicons
seqtab <- makeSequenceTable(mergers)
dim(seqtab)
# pour avoir les longueurs de séquence
table(nchar(getSequences(seqtab)))
```

```{r}
# pour retirer les chimeres
seqtab.nochim <- removeBimeraDenovo(seqtab, method="consensus", multithread=TRUE, verbose=TRUE)
dim(seqtab.nochim)
```

```{r}
sum(seqtab.nochim)/sum(seqtab)
```

```{r}
# examiner le nombre de reads qui ont franchi chaque étape du pipeline
getN <- function(x) sum(getUniques(x))
track <- cbind(out, sapply(dadaFs, getN), sapply(dadaRs, getN), sapply(mergers, getN), rowSums(seqtab.nochim))
colnames(track) <- c("input", "filtered", "denoisedF", "denoisedR", "merged", "nonchim")
rownames(track) <- sample.names
head(track)
```

```{bash, echo=FALSE}
# acqisition de la base de données pour creer la taxonomie
wget https://zenodo.org/record/4587955/files/silva_nr99_v138.1_train_set.fa.gz?download=1
```

```{r}
taxa <- assignTaxonomy(seqtab.nochim, "silva_nr99_v138.1_train_set.fa.gz?download=1", multithread=TRUE)
```

```{r}
# Suppression des noms de sequence pour l'affichage uniquement
taxa.print <- taxa
rownames(taxa.print) <- NULL
head(taxa.print)
```

```{r}
library(phyloseq); packageVersion("phyloseq")
library(Biostrings); packageVersion("Biostrings")
library(ggplot2); packageVersion("ggplot2")
```

```{r}
theme_set(theme_bw())
```

```{r}
# creer les colonnes de la matrice
samples.out <- rownames(seqtab.nochim)
prof <- sapply(strsplit(samples.out, "_"), `[`, 2)
# extraire les elements 1,1
s_prof <- substr(prof,1,1)
day <- as.character(sapply(strsplit(samples.out, "_"), `[`, 3))
samdf <- data.frame(prof=s_prof, Day=day)
samdf$Saison <- "Ete"
samdf$Saison[samdf$Day > "10sept14"] <- "Hiver"
rownames(samdf) <- samples.out
```

```{r}
ps <- phyloseq(otu_table(seqtab.nochim, taxa_are_rows=FALSE), 
               sample_data(samdf), 
               tax_table(taxa))
```

```{r}
dna <- Biostrings::DNAStringSet(taxa_names(ps))
names(dna) <- taxa_names(ps)
ps <- merge_phyloseq(ps, dna)
taxa_names(ps) <- paste0("ASV", seq(ntaxa(ps)))
ps
```

```{r}
plot_richness(ps, x="Saison", measures=c("Shannon", "Simpson"), color="prof")
```

```{r}
ps.prop <- transform_sample_counts(ps, function(otu) otu/sum(otu))
ord.nmds.bray <- ordinate(ps, method="NMDS", distance="bray")
```

```{r}
plot_ordination(ps.prop, ord.nmds.bray, color="Saison", title="Bray NMDS")
```

```{r}
top20 <- names(sort(taxa_sums(ps), decreasing=TRUE))[1:20]
ps.top20 <- transform_sample_counts(ps, function(OTU) OTU/sum(OTU))
ps.top20 <- prune_taxa(top20, ps.top20)
plot_bar(ps.top20, x="Saison", fill="Class") + facet_wrap(~prof, scales="free_x")
```
```{r}
top20 <- names(sort(taxa_sums(ps), decreasing=TRUE))[1:20]
ps.top20 <- transform_sample_counts(ps, function(OTU) OTU/sum(OTU))
ps.top20 <- prune_taxa(top20, ps.top20)
plot_bar(ps.top20, x="Saison", fill="Family") + facet_wrap(~prof, scales="free_x")
```

```{r}
top20 <- names(sort(taxa_sums(ps), decreasing=TRUE))[1:20]
ps.top20 <- transform_sample_counts(ps, function(OTU) OTU/sum(OTU))
ps.top20 <- prune_taxa(top20, ps.top20)
plot_bar(ps.top20, x="Saison", fill="Genus") + facet_wrap(~prof, scales="free_x")
```


## Quelle est la contribution de la profondeur et de la saison dans la structuration des communautés microbienne planctonique de la rade Brest (station 5)?
# De nombreux parametres influencent les communautes microbiennes planctoniques de la rade de Brest. En effet, bien que le groupe majoritaire en toute circonstance soit les alphaproteobacteries, les saisons ou encore la profondeur influencent sur la presence d'autres clades. Les cyanobacteries ont besoin de lumiere pour se developper. Il est donc normal de les retrouver en plus forte abondance en surface ou encore dans le milieu de la colonne d'eau. Neanmoins, leur abondance a la surface varie entre l'hiver et l'ete. L'abondance de ce clade est beaucoup plus important en surface l'ete que l'hiver.
# On observe le meme phenome en comparant la repartition des bacteroidia en hiver et en ete. Celles-ci sont abondantes au fond de la rade de Brest en ete, mais en hiver leur nombre diminue drastiquement.
# De plus, les communautes microbiennes semblent plus proche en hiver qu'en ete d'apres les indices de Shannon et de Simpson. 
# En conclusion, il y a bien une relation entre l'abondance de certaines populations colonisant les differentes strates de la rade Brest. Dans la globalite, la saison hivernale fait baisser l'abondance des especes microbiennes, que ce soit en surface ou au fond de la rade. Il aurait ete bon de recolter des donnees estivales pour comparer les communautes presentes en hiver et en ete dans le milieu de la colonne d'eau.